【裁判字號】    99,台上,3840
【裁判日期】    990618
【裁判案由】    違反毒品危害防制條例
【裁判全文】
最高法院刑事判決            九十九年度台上字第三八四０號
上  訴  人  甲○○
選任辯護人  李漢鑫律師
上列上訴人因違反毒品危害防制條例案件，不服台灣高等法院中
華民國九十七年六月五日第二審判決（九十六年度上訴字第四三
五四號，起訴案號：台灣台北地方法院檢察署九十六年度偵字第
九五二六號），提起上訴，本院判決如下：
    主  文
上訴駁回。
    理  由
按刑事訴訟法第三百七十七條規定，上訴於第三審法院，非以判
決違背法令為理由，不得為之。是提起第三審上訴，應以原判決
違背法令為理由，係屬法定要件。如果上訴理由書狀並未依據卷
內訴訟資料，具體指摘原判決不適用何種法則或如何適用不當，
或所指摘原判決違法情事，顯與法律規定得為第三審上訴理由之
違法情形不相適合時，均應認其上訴為違背法律上之程式，予以
駁回。本件上訴人甲○○上訴意旨略稱：(一)上訴人於警詢自白係
出於警員誘導，違反刑事訴訟法第一百五十六條第一項之規定，
應無證據能力。原審未查明警員有無誘導詢問，或筆錄是否依規
定錄音，即以上訴人於警詢陳述自由意志未受壓抑，自有證據能
力，有應於審判期日調查之證據而未予調查之違法。(二)上訴人因
出外須施用愷他命，乃有依用量分裝成小包之必要；且本件並查
無向上訴人購買愷他命之人，原判決未審酌上情，僅以上訴人將
愷他命分裝小包，即認上訴人係意圖營利而販入，有判決理由不
備之違法。(三)上訴人原居住於「台北市○○○路一三三巷四六號
二樓一０一室」，因租約到期，已於原審陳稱將於民國九十六年
一月十五日後搬至「台北市○○○路○段六五巷二弄九號五０八
」。然原審審判期日傳票僅向上訴人戶籍地「台灣省桃園縣平鎮
市○○○路二巷一二號三樓」及原居所送達。雖原審審判期日傳
票送達通知書蓋有上訴人印章，然上訴人並未居住於該所，亦未
授權他人蓋章，該通知顯非合法送達，原審逕為一造辯論判決，
自非適法。(四)依台北市政府警察局中山分局（下稱台北市中山分
局）贓證物物品清單所示，扣案第三級毒品愷他命（下稱愷他命
）六十四包淨重係一百三十五．二公克，原判決主文諭知扣案愷
他命六十四包驗餘總淨重共一百三十六．五二公克應予沒收，有
判決理由矛盾之違法云云。
惟查原判決依憑上訴人於警詢之自白，扣案愷他命六十四包、電
子磅秤一台、研磨器具、分裝夾鏈袋一千四百四十六個、一粒眠
四百四十六顆、筆記本（帳冊）、現金新台幣五萬七千元，台北
市中山分局搜索扣押筆錄、扣押物品目錄表，房屋租賃契約書影
本、內政部警政署刑事警察局（下稱刑事警察局）刑鑑字第０九
六００六三四七六號函附鑑定書等證據，資以認定上訴人有原判
決事實欄所記載之犯罪事實。因而撤銷第一審關於上訴人共同意
圖販賣而持有第三級毒品部分之科刑判決，改判論處上訴人販賣
第三級毒品罪刑（處有期徒刑五年），併為從刑之諭知，已詳述
其所依憑之證據及認定之理由。對於上訴人辯稱：扣案愷他命乃
同居男友羅景德所有，係供二人自行施用，並無營利意圖云云。
經綜合調查證據之結果，認係卸責之詞，不足採信，分別在判決
內詳予指駁，並說明其證據取捨及判斷之理由。原判決所為論述
，核與卷證資料相符，從形式上觀察，並無足以影響判決結果之
違背法令之情形。按(一)認事採證、證據之取捨及證據證明力之判
斷，俱屬事實審法院之職權，苟無違背證據法則，自不能指為違
法。本件原審綜合上訴人之自白，斟酌其他證據，認定上訴人有
本件之犯罪事實。對於上訴人辯解，認不足採，已分別在判決內
詳述其認事採證、證據取捨及判斷之理由，核與證據法則並無違
背，為其職權之適法行使，自不能指為違法。上訴意旨(一)置原判
決已說明之事項或屬原審採證認事職權之適法行使，任意指摘，
自非適法之上訴第三審理由。(二)查本件原判決已說明：被告之自
白，非出於強暴、脅迫、利誘、詐欺、疲勞訊問、違法羈押或其
他不正方法，且與事實相符者，得為證據，刑事訴訟法第一百五
十六條第一項定有明文。上訴人及選任辯護人雖稱上訴人警詢自
白，係出於警察誘導，應無證據能力。然上訴人於第一審準備程
序供稱：警詢筆錄係基於自由意志製作，並無警員逼迫為不實陳
述。且依第一審勘驗上訴人警詢錄音帶結果，上訴人語調正常，
全程連續錄音，除錄音帶換面外無間斷情形，有勘驗筆錄可參。
足認上訴人於製作警詢筆錄時，自由意識並未受到壓抑而為不實
之供述，應係於自由意志下所為之自白，自得採為證據等語（見
原判決理由壹、三），於法並無不合。上訴意旨(二)所指，尚有誤
會。(三)上訴人於警詢、偵查中、第一審及原審準備程序陳報之戶
籍地址為「台灣省桃園縣平鎮市○○○路二巷一二號三樓」（見
偵字九五二六號卷第八、七九、一二三頁，第一審卷第二二、三
二頁、六二頁，原審卷第三四頁）；現居所為「台北市○○○路
一三三巷四六號二樓一０一室」，核與卷附法務部戶役政連結作
業系統個人基本資料查詢結果相符（見第一審卷第八頁、原審卷
第八三頁）。而於偵查中及第一審之開庭傳票係送達至上訴人上
開戶籍地，並分別由上訴人之父、母代為收受（見偵字九五二六
號卷第一三四頁，第一審卷第八頁），上訴人均有到庭應訊。足
見對上訴人戶籍地送達開庭傳票，上訴人均能收受。雖上訴人於
原審準備程序提出記載「台北市○○○路○段六五巷二弄九號五
０八」之字條。然原審將審判程序傳票分別送達至上訴人戶籍地
、原居住處所及原審陳報之「台北市○○○路○段六五巷二弄九
號五０八」，其中郵寄至「台北市○○○路○段六五巷二弄九號
五０八」之傳票，因遷移而無法送達；原居住之「台北市○○○
路一三三巷四六號二樓一０一室」部分則因未會晤本人亦無受領
文書之同居人或受僱人，而依法為寄存送達；另送達至上訴人戶
籍地，則由上訴人蓋章收受傳票，有各該送達證書在卷可稽（見
原審卷第七七至七九頁）。依卷內證據資料所示，原審審判程序
傳票已合法送達上訴人。上訴意旨(三)空言指摘原判決此部分違法
，自無可取。(四)本件扣案愷他命六十四包，驗前總毛重共一五０
．一八公克，包裝塑膠袋總重共約一三．二公克，共取０．四六
公克鑑定用罄，驗餘總淨重共一三六．五二公克，有刑事警察局
刑鑑字第０九六００六三四七六號鑑定書在卷可稽（見偵字第九
五二六號卷第一００頁）。原判決據以宣告沒收，並無不合，自
無上訴意旨(四)所指判決理由矛盾之違法。上訴意旨所指，或對於
原判決究竟如何違背法令，並未依卷內訴訟資料為具體之指摘，
或徒憑己意，就屬原審採證認事職權之適法行使，及原判決已經
說明事項，任意指摘為違法，核與法律規定得為第三審上訴理由
之違法情形，均不相適合，應認其上訴違背法律上之程式，予以
駁回。又上訴人另犯轉讓第三級毒品罪部分，業經第一審判處罪
刑確定，並已函送台灣台北地方法院檢察署先予執行，併予指明
。
據上論結，應依刑事訴訟法第三百九十五條前段，判決如主文。
中    華    民    國  九十九  年    六    月   十八   日
                      最高法院刑事第十二庭
                          審判長法官  黃  一  鑫
                                法官  張  春  福
                                法官  林  勤  純
                                法官  李  錦  樑
                                法官  陳  國  文
本件正本證明與原本無異
                                      書  記  官
中    華    民    國  九十九  年    六    月  二十四  日
                                                      Q

司法院資訊處製作；財團法人民間司法改革基金會備份。
